---
title: "Ejercicio de limpieza de datos"
format: html
editor: visual
---

# Ejercicio 1:

## Se tienen los siguientes vectores:

```{r}
# valores correctos: rosado, blanco, azul
color <- c("rosado", "blanco", "Blanco", "roosadoo","vlancoo","Azulito","azul")
edad <- c(19,32,28,16,15,26,31)
```

## 1) Crear un data drame con las variables color y edad:

```{r}
DF1 <- data.frame(color,edad)
DF1
```

## 2) Usar R para hacer una limpieza de datos en la variable "color".

```{r}
DF1$color[DF1$color == "roosadoo"] <- "rosado"
DF1$color[(DF1$color == "Blanco") | (DF1$color == "vlancoo")] <- "blanco"
DF1$color[DF1$color == "Azulito"] <- "azul"
DF1
```

# Ejercicio 2:

## Se tienen los siguientes vectores:

```{r}
edad <- c(28,NA,26,26,26,25,21,32)
peso <- c(NA ,69.3,70,72.6,70,68.9,NA,76.4)
trabaja <- c("SI","NO","NO","SI","SI","SI","SI",NA)
```

```{r}
DF2 <- data.frame(edad,peso,trabaja)
DF2

```

```         
```

## 1) Realizar una imputación por la media en la variable "edad" (Use una aproximación de 1 decimal en caso sea necesario)

```{r}
summary(DF2$edad)
```

```{r}
round(mean(DF2$edad,na.rm=TRUE),0)
```

**Limpieza:**

```{r}
DF2$edad[is.na(DF2$edad)] <- 26
DF2
```

## 2) Realizar una imputación por la mediana en la variable "peso". (Use una aproximación de 1 decimal en caso sea necesario)

```{r}
summary(DF2$peso)
```

```{r}
median(DF2$peso,na.rm=TRUE)
```

**Limpieza:**

```{r}
DF2$peso[is.na(DF2$peso)] <- 70
DF2
```

## 3) Realizar una imputación por la moda en la variable "trabaja"

```{r}
library(modeest)
```

```{r}
mlv(DF2$trabaja, method = "mfv")
```

**Limpieza:**

```{r}
DF2$trabaja[is.na(DF2$trabaja)] <- "SI"
DF2
```

## 
