---
title: "Data Frame"
format: html
editor: visual
---

## Creacion de un DataFrame usando vectores:

Creacion de vectores

Vector: coleccion de elementos

option + command + i -\> genera un contenedor para programar en R:

```{r}
# Para definir un vector se usa la letra c
codigo <- c(10,20,30)
nombre <- c("Marco", "Joaquin", "Diego")
edad <- c(22,19,21)
ponderado <- c(19.2,18.5, 20)
codigo
nombre
edad
```

## Creación del DataFrame

Se usa la funcion data.frame(variables)

```{r}
DF <- data.frame(codigo, nombre, edad, ponderado)
DF
```

Visualizar el dataframe en otra ventana

```{r}
View(DF)
```

Conocer la estructura del dataframe

```{r}
str(DF)
```

Resumen de medidas estadisticas:

Min: minimo

1st Qu: primer cuartil

Median: madiana (valor central, segundo cuartil)

Mean: media aritmetica (promedio)

3rd Qu: tercer cuartil

Max: maximo

```{r}
summary(DF)
```

### Ejercicio 1:

```{r}
# Creamos un dataframe sencillo
df <- data.frame(
  ID = 1:6,
  Nombre = c("Ana", "Luis", "Carla", "Pedro", "Marta", "Jorge"),
  Edad = c(23, 35, 29, 42, 31, 27),
  Ciudad = c("Lima", "Cusco", "Lima", "Arequipa", "Lima", "Cusco"),
  Ingresos = c(2500, 3200, 2800, 4000, 3500, 2700)
)
df
```

```{r}
str(df)
```

### Seleccion de columnas:

```{r}
#Seleccionar solo la columna nombre:
df$Nombre
```

```{r}
#seleccionar columnas nombre y edad
df[1:2, c ("Nombre", "Edad")] # basicamente df[rango de filas, c("nombres de las variables")]
```
